【裁判字號】    97,抗,44
【裁判日期】    970805
【裁判案由】    拍賣抵押物
【裁判全文】
臺灣嘉義地方法院民事裁定  97年度抗字第44號
抗  告  人  甲○○
相  對  人  乙○○
上列當事人間拍賣抵押物事件，抗告人對於民國97年6 月19日本
院嘉義簡易庭司法事務官所為第一審之裁定提起抗告，本院裁定
如下：
    主  文
抗告駁回。
抗告費用由抗告人負擔。
    理  由
一、本件抗告意旨略以：本件抗告人僅於民國97年1 月31日向相
    對人借款新臺幣（下同）750 萬元，並未於97年2 月4 日再
    向相對人借款1,250 萬元，原裁定不查，認相對人對於抗告
    人有2,000 萬元之抵押債權而准許拍賣抵押物，於法不合，
    應予廢棄等語。
二、按抵押權人於債權已屆清償期而未受清償者，得聲請法院拍
    賣抵押物，就其賣得價金而受清償，民法第873 條定有明文
    ，而抵押權人依此規定聲請拍賣抵押物者，係屬非訟事件，
    法院所為准駁之裁定，無確定實體法上法律關係存否之性質
    ，於債權及抵押權之存否，亦無既判力。故法院只須形式上
    審查抵押權已經依法登記，且抵押債權已屆清償期而未受清
    償，法院即應為准許拍賣抵押物之裁定，無從審酌屬於實體
    上法律關係之事由，抗告法院亦無從審酌抗告人關於實體事
    項之抗辯事由。本件相對人主張抗告人為擔保抗告人對相對
    人所負之債務，於96年6 月26日以原裁定主文所示之不動產
    為相對人設定本金最高限額7,200 萬元之抵押權，且已經依
    法登記。嗣抗告人積欠相對人2,000 萬元，且屆期未為清償
    ，爰聲請拍賣抵押物等情，業提出他項權利證明書、抵押權
    設定契約書、土地登記謄本、建物登記謄本，借據2 紙及本
    票2 紙為證。抗告人雖主張本件抵押權擔保之債權僅750 萬
    元存在云云，惟依相對人提出之前揭借據及本票為形式上審
    查，本件應有該被擔保債權2,000 萬元存在，是原法院據以
    准許相對人拍賣抵押物之聲請，即無不當（最高法院71年台
    抗字第306 號判例意旨參照）。至抗告人爭執被擔保債權數
    額乙節，係屬實體事項之抗辯事由，抗告人所陳縱然屬實，
    依首開說明，亦非本件非訟程序得審酌者，是應認本件抗告
    為無理由，應予駁回。
中    華    民    國    97    年    8     月    5     日
                  民事第一庭  審判長法  官  林世芬
                                    法  官  柯月美
                                    法  官  林望民
上列正本證明與原本無異
如不服本裁定，僅得於收受本裁定送達後10日內，以適用法規顯
有錯誤為理由，向本院提出再抗告狀（須附繕本一份及繳納再抗
告裁判費新台幣1,000 元），經本院許可後始可再抗告
中    華    民    國    97    年    8     月    5     日
                                    書記官  陳慶時
附記：
民事訴訟法第466條之1
對於第二審判決上訴，上訴人應委任律師為訴訟代理人。但上訴
人或其法定代理人具有律師資格者，不在此限。
上訴人之配偶、三親等內之血親、二親等內之姻親，或上訴人為
法人、中央或地方機關時，其所屬專任人員具有律師資格並經法
院認為適當者，亦得為第三審訴訟代理人。
第1 項但書及第2 項情形，應於提起上訴或委任時釋明之。
上訴人未依第1 項、第2 項規定委任訴訟代理人，或雖依第2 項
委任，法院認為不適當者，第二審法院應定期先命補正。逾期未
補正亦未依第466 條之2 為聲請者，第二審法院應以上訴不合法
裁定駁回之。


司法院資訊處製作；財團法人民間司法改革基金會備份。
